最高法院刑事判決　　　　　　　　　　　　　　　九十三年度台上字第六九七一號
　　上　訴　人　甲○○原姓名.
　　　　　　　　　　　　（另案在台灣桃園監獄執行中）
右上訴人因違反毒品危害防制條例等罪案件，不服台灣高等法院中華民國九十三年十
月十九日第二審更審判決（九十三年度上更(一)字第四一五號，起訴案號：台灣板橋地
方法院檢察署九十一年度偵字第二一五六六號），提起上訴，本院判決如左：
    主  文
原判決關於販賣第二級毒品部分撤銷，發回台灣高等法院。
其他上訴駁回。
    理  由
一、撤銷發回部分（即販賣第二級毒品部分）：
本件原判決認定上訴人甲○○（原姓名施金水）基於營利之意圖，於民國九十一年十
一月六日上午，撥打電話聯絡銘廉詢問其是否要購買安非他命，雙方約定在上訴人
台北縣土城市○○路○段一六六號八樓之一住處見面，進行安非他命之買賣交易。嗣
於當日上午約十一時許，銘廉依約駕車載同不知情之林雅韻前往上址，雙方議定以
新台幣（下同）四十五萬元之價格，由上訴人販賣安非他命三包（其中毛重三十五點
八公克，淨重三十五點二公克者二包；毛重五百五十八點四公克，淨重五百五十一點
四公克者一包，合計總毛重六百三十公克，總淨重六百二十一‧八公克）予銘廉，
銘廉日後再給付價款，上訴人隨即將該三包安非他命放置在手提袋內交付銘廉，
銘廉旋將該手提袋轉交予林雅韻持有保管。而因上訴人早經警方懷疑其有販賣毒品
之行為，而於九十一年十一月六日上午十一時五十分許，適持搜索票前往上訴人上開
住處擬執行搜索時，發現上訴人陪同銘廉、林雅韻下樓前往地下室二樓停車場，乃
上前表明身分並出示搜索票，當場在林雅韻所持手提袋內搜扣得上開三包安非他命，
及自林雅韻胸罩內另扣得安非他命二小包。上訴人隨即又帶同警方前往其上開住處搜
索，另又在上訴人臥房內搜扣得其所有之安非他命六包（其中毛重三十五點八公克，
淨重三十五點二公克者有五包、毛重十點四公克，淨重九點八公克者有一包，合計總
毛重一百八十九點四公克、總淨重一百八十五‧八公克），及其所有秤毒品重量所用
之磅秤一台及盛裝毒品所用之分裝袋一包等情。因而撤銷第一審關於論處上訴人販賣
第二級毒品罪刑部分之判決，就該部分改判論處上訴人販賣第二級毒品罪刑，固非無
見。
惟查：(一)、當事人於審理事實之法院，本可隨時聲請調查有利之證據；且有罪之判決
書，對被告有利之證據不採納者，應說明其理由，為刑事訴訟法第三百十條第二款所
明定。原判決論斷證人趙千雅證稱：伊於本件案發當天，有看見上訴人帶同銘廉及
林雅韻前去上訴人上開住處，並有看到上訴人向銘廉購買一兩安非他命等情，不足
採信，係以林雅韻於警訊中指稱：當時除了伊與銘廉及「阿水」男子外，現場並無
其他人云云，且苟趙千雅當時確有在場見及上情，依照一般經驗法則，上訴人理應於
警訊或偵查中得知林雅韻或銘廉為不利其之供述時，即會提出此對其甚為有利之證
據方法以供調查，斷無遲至本案經本院發回原審更審，始突然提出此證據方法（原判
決理由欄三、(一)、４），為其主要論據。然原判決就趙千雅、林雅韻上開內容不同之
供述，未說明其為如何斟酌取捨之理由，且上訴人於第一審已具狀聲請傳喚趙千雅（
第一審卷第一０九至一一０頁），乃原審就上情未詳予斟酌，逕以上訴人遲至本案經
本院發回原審更審，始突然提出此證據方法為由，即認趙千雅上開供述各情，不能為
有利於上訴人之認定，其查證未盡且理由欠備，遽行判決，尚有未合。(二)、當事人聲
請調查之證據，如與本案之待證事實無關緊要者，事實審法院固可以裁定駁回，毋庸
為無益之調查。若於事實確有重要關係，而又非不易調查或不能調查者，則為明瞭案
情起見，自應依法踐行調查之程序，否則即屬應於審判期日調查之證據而未予調查之
違法。原判決認定上訴人有前揭犯行，係依憑林雅韻供稱：伊之前沒看過那個手提袋
……伊沒有看過那個袋子（即原判決事實欄所載裝安非他命之手提袋）（原判決第六
頁第十二至十四行）等語，為其主要論據之一。然上訴人否認有販賣安非他命之犯行
，辯稱：是銘廉販賣安非他命給伊等語，並具狀聲請傳喚證人即承辦警員徐文林，
用以證明其於執行搜索時，自林雅韻持有之手提袋內查獲有現金九萬元、安非他命三
包、分裝袋一包等物。而該九萬元係林雅韻之前向友人吳蕙瑜借得，並據林雅韻供述
明確（九十一年度偵字第二一五六六號卷第四十七頁、第七十九頁背面）。堪認林雅
韻供稱：伊未見過前述之手提袋，及其他不利上訴人供述各語，與事實不符，均非實
在。否則該九萬元豈有同置於該手提袋內之理。另聲請傳喚證人邱耀德，用以證明上
訴人與銘廉於提解過程中，銘廉曾要求上訴人不要供出向其購買毒品之事（原審
卷第七十至七十一頁）等情。原審亦依上訴人之聲請傳喚徐文林而未到庭（原審卷第
八十五頁、第九十二頁、第九十七頁），足見原審亦認確有傳喚徐文林到庭加以調查
之必要，而徐文林、邱耀德苟到庭為有利上訴人之供述，則林雅韻不利上訴人供述各
情是否屬實，及上訴人是否確有前揭犯行，即非全無疑義。為明瞭案情起見，自應依
法踐行調查之程序。原審對徐文林部分未續予調查釐清，復未說明何以不續為調查及
傳喚邱耀德到庭調查之理由，其查證未盡且理由欠備，遽行判決，尚有未洽。上訴意
旨指摘原判決關於此部分不當，尚非全無理由。按第三審法院應以第二審判決所確認
之事實為判決基礎，刑事訴訟法第三百九十四條第一項前段定有明文。原判決上述之
違背法令，影響於事實之確定，本院無可據以為裁判，應將原判決關於此部分撤銷，
發回原審法院更為審判。
二、上訴駁回部分（即意圖供行使之用而收集偽造之通用紙幣部分）：
按刑事訴訟法第三百七十七條規定，上訴於第三審法院，非以判決違背法令為理由，
不得為之。是提起第三審上訴，應以原判決違背法令為理由，係屬法定要件。如果上
訴理由狀並未依據卷內訴訟資料，具體指摘原判決不適用何種法則或如何適用不當，
或所指摘原判決違法情事，顯與法律規定得為第三審上訴理由之違法情形，不相適合
時，均應認其上訴為違背法律上之程式，予以駁回。本件上訴人甲○○上訴意旨略稱
：上訴人友人劉峰民因清償欠款而交付三十三張千元偽鈔與上訴人，另號碼ＥＭ七六
七六一五ＥＶ之偽鈔則係上訴人於路上拾得，其二者之紙質與印刷方式不同。上訴人
曾聲請原審傳喚劉峰民到庭，然原審未予傳喚，復未說明何以不為傳喚之理由，逕為
不利上訴人之認定，於法有違等語。
惟查原判決認定上訴人有原判決事實欄所載意圖供行使之用而收集偽造之通用紙幣犯
行，係以上訴人被查獲之偽鈔，係上訴人被查獲前二天在台北市萬華夜市所買來，或
換來的，業據上訴人於警訊及偵查中供承甚詳，於原審審理中亦仍坦承：警方自伊所
有自用小客車及伊住處查扣得如原判決附表所示之偽造千元紙幣等情是實，並有扣押
物品目錄表在卷可資佐證。扣案之千元紙幣共三十四張經送往中央銀行發行局鑑定結
果均屬偽鈔，有該局九十二年一月二十三日台央發字第０九二０００一五八二號函在
卷可稽。上訴人雖又辯稱：遭警方查獲之偽鈔係劉峰民還伊的，其中三萬元（即三十
張）部分是本金，另三千元（即三張）部分是利息，伊不知劉峰民拿偽鈔來償債云云
。然查警方所查扣之偽造千元紙鈔共三十四張，核與上訴人辯稱還伊者共三十三張，
二者之數目並不相符。且該等偽鈔苟係劉峰民為清償債務所交付，上訴人於警訊及偵
查中亦無可能不為供述，而另訛稱係伊以低價購入擬伺機行使等情，上訴人否認辯解
各語，無非事後卸責之詞，不足採信等情，予以綜合判斷。因而撤銷第一審關於意圖
供行使之用而收集偽造通用紙幣部分之判決，就該部分改判論處上訴人意圖供行使之
用而收集偽造之通用紙幣罪刑。業已說明其所憑之證據及其認定之理由，從形式上觀
察，並無違背法令之情形。而按證據之取捨與證據之證明力如何，均屬事實審法院得
自由裁量、判斷之職權；苟其此項裁量、判斷，並不悖乎通常一般之人日常生活經驗
之定則或論理法則，又於判決內論其何以作此判斷之心證理由者，即不得任意指摘
其為違法，而據為提起第三審上訴之合法理由。原判決綜合前述各項證據資料，認定
上訴人確有前揭犯行等情，乃其採證職權之合法行使，不容任意指為違法。按有利於
被告之證據不採納及應於審判期日調查之證據，係指該證據倘予採納或經調查所能證
明者，得以推翻原審判決所確認之事實，而得據以為不同之認定而言。如非事理所必
然，或係無從調查之證據方法，即欠缺其調查之必要性，縱未調查，或未於理由特加
說明，均與所謂違背法令之情形不相適合。上訴人雖曾聲請傳喚劉峰民到庭，然嗣又
陳稱：劉峰民應不會到庭，不要傳了（原審卷第五十五至五十六頁）等語。且原審縱
再傳換劉峰民到庭，或縱號碼ＥＭ七六七六一五ＥＶ偽鈔之紙質及印刷方式與其他偽
鈔不同，亦非即能為有利上訴人之認定，尚不得任意指摘原審有應調查之證據而未予
調查之違法。況原審於最後審判期日，審判長問上訴人尚有何證據請求調查，上訴人
答稱：「無」（原審卷第一０五頁）。而本院為法律審，上訴人在本院又為此爭執，
自非依據卷內資料執為指摘之合法上訴第三審理由。此外上訴意旨並未依據卷內資料
具體指摘，徒憑己意，漫指其違法，重為單純事實上之爭執，難謂係適法上訴第三審
之理由，其此部分之上訴違背法律上之程式，應予駁回。
據上論結，應依刑事訴訟法第三百九十五條前段、第三百九十七條、第四百零一條，
判決如主文。
中　　　華　　　民　　　國　　九十三　　年　　 十二 　　月　　 三十 　　日
                              最高法院刑事第三庭
                                  審判長法官  董　明　霈
                                        法官  林　茂　雄
                                        法官  張　祺　祥
                                        法官  洪　文　章
                                        法官  花　滿　堂
      右正本證明與原本無異
                                              書  記  官
中　　　華　　　民　　　國　　九十四　　年　　　一　　　月　　　五　　　日
                                                                        Ｅ
